# 非货币性资产交换

提问人：dumingrain 时间：2019-08-13 14:41:34
陈版主，您好！咨询一个问题，一家 A 公司和其母公司共同出资设立新公司，A 公司是固定资产出资，占比 40%，母公司是货币出资，占比50%，这种情况下，根据非准则规定 “非货币性资产交换的一方直接或间接对另一方持股且以股东身份进行交易的，或者非货币性资产交换的双方均受同一方或相同的多方最终控制，且该非货币性资产交换的交易实质是交换的一方向另一方进行了权益性分配或交换的一方接受了另一方权益性投入的，适用权益性交易的有关会计处理规定。” 根据这一条 A 公司的投资应该是权益性交易吧？

回答人：chenyiwei
如果该固定资产的投资作价是公允的，且 A 公司与其母公司在新公司中的股权比例是根据该用作出资的固定资产的公允价值和母公司投入货币金额之比确定的，则该交易不属于权益性交易，属于正常的具有商业实质的以非货币资产对联营企业出资的交易，A 可以确认处置固定资产的收益，但应按比例抵销自身在新公司所持股权所对应的这部分处置损益，仅确认对应于母公司所持新公司股权比例的部分。

提问人：wlh888 时间：2019-10-25 13:21:06
陈老师好，我业务中遇到个问题，请您抽出宝贵时间帮忙解答。
甲企业从政府无偿获得土地使用权后盖自用办公楼，后土地使用权评估增值入资本公积。现政府收回土地给开发商乙，让乙建造商业一体化（乙 3 年后完成），相应的政府补助就是（政府、甲、乙三方签订协议）甲从乙开发商按建安成本回购办公楼（回购办公楼实际支付价款远高于现在土地使用权及房屋的账面价值），甲和乙不是关联方。
问题是： 1 、以上事项是否可以按非货币性资产交换处理，若不是，请陈老师帮忙解答。 2 、如何判断以上事项是否有商业实质？ 3 、 3 年后回购的房屋按其他非流动资产做账务处理吗？入账价值按 3 年后支付价款入账吗？ 4 、当时评估增值的资本公积如何处理？ 5 、换入资产的公允价值能可靠计量，与换出资产的账面价值差额较大，计入当期损益金额较大，有什么更好的解决方案？
6 、分录是否这样：
借：其他非流动资产
累计摊销
累计折旧
营业外支出
贷：无形资产
固定资产
营业外收入

回答人：chenyiwei
这种情况属于房屋置换形式的搬迁补偿，其补偿款金额相当于被收回的旧房于收回时点的公允价值超出日后需支付的新房购买价款（建安成本）的差额。
该事项因为可能涉及较高比例的货币补价，故不属于非货币性资产交换，但仍适用一般的商业实质判断标准和处理原则。建议的账务处理：
1 、将旧房腾空并交付给乙公司时，按其旧房的原账面价值，借：其他非流动资产，借：累计折旧，贷：固定资产；同时：借：资本公积，贷：固定资产——土地。
2 、日后取得新房时，入账价值为被收回的旧房于收回时点的公允价值和应支付的购买价款（新房建安成本）之和，旧房公允价值与该项 “其他非流动资产” 之间的差额确认为旧房的资产处置损益：借：固定资产，贷：其他非流动资产，贷：银行存款/其他应付款，贷：资产处置损益。

提问人：wlh888 时间：2019-11-04 06:30:14
非常感谢陈老师专业的答复。再想问下冲减资本公积需要哪些证据性资料呢？

回答人：chenyiwei
无需特殊附件，核实该土地价值的最初来源系清产核资增加即可。